臺灣臺中地方法院刑事判決　　　　　　 100年度訴字第1567號
公　訴　人　臺灣臺中地方法院檢察署檢察官
被　　　告　邵耀興
上列被告因違反毒品危害防制條例案件，經檢察官提起公訴(100
年度毒偵字第901號)，被告於準備程序中就被訴事實為有罪之陳
述，經告知簡式審判程序之旨，並聽取當事人之意見後，經本院
合議庭裁定由受命法官獨任進行簡式審判程序，判決如下:
    主    文
邵耀興施用第一級毒品，累犯，處有期徒刑拾壹月。扣案之注射
針筒壹支沒收之。又施用第二級毒品，累犯，處有期徒刑捌月。
應執行有期徒刑壹年伍月，扣案之注射針筒壹支沒收之。
    犯罪事實
一、邵耀興前因施用毒品案件，經本院裁定送觀察、勒戒後，認
    無繼續施用毒品之傾向，於民國88年11月11日釋放，並由臺
    灣臺中地方法院檢察署檢察官以88年度毒偵字第1578號為不
    起訴處分確定。再因施用毒品案件，經本院裁定觀察、勒戒
    後，認有繼續施用毒品之傾向，經本院裁定令入戒治處所施
    以強制戒治，其刑事責任部分，另經本院以90年度訴字第23
    08號判決，分別判處有期徒刑8月(施用第一級毒品)、6月(
    施用第二級毒品)，定應執行刑為有期徒刑1年確定。其前揭
    強制戒治於91年9月18日執行完畢釋放。復於93年間(1)因施
    用毒品案件，經本院以93年度訴字第1602號判決，各判處有
    期徒刑9月(施用第一級毒品)、7月(施用第二級毒品)，應執
    行有期徒刑1年2月確定；(2)又因竊盜案件，經本院以93年度
    中簡字第2957號判決，判處有期徒刑4月確定，上開(1)、(2)
    案件，經本院以裁定定應執行刑為有期徒刑1年6月確定。(3)
    再因施用毒品案件，經本院以93年度訴字第3000號判決，分
    別判處有期徒刑10月(施用第一級毒品)、8月(施用第二級毒
    品)，應執行有期徒刑1年4月確定。前揭定應執行刑後之(1)
    、(2)案件，與(3)案件，經接續執行，於96年5月30日縮短刑
    期，假釋出監，所餘刑期付保護管束，於96年7月16日因減
    刑而保護管束期滿未經撤銷假釋，視為已執行完畢。另(4)因
    施用毒品案件，經本院以96年度易字4962號判決，各判處有
    期徒刑7月、7月，應執行有期徒刑1年確定。再(5)因施用毒
    品案件，經本院以97年度易字第1183號判決，判處有期徒刑
    8 月確定。又(6)因施用毒品案件，經本院以97年度訴字第
    1275 號判決，分別判處有期徒刑10月(施用第一級毒品)、6
    月(施用第二級毒品)，應執行有期徒刑1年2月確定。前揭(5)
    、(6)案件，經本院以97年度聲字第3227號裁定，定應執行刑
    為有期徒刑1年8月確定。上開(4)案件與定應執行刑後之(5)、
    (6)案件，經接續執行，於99年9月29日縮短刑期假釋出監，
    所餘刑期付保護管束，於99年12月10日因保護管束期滿未經
    撤銷假釋，視為已執行完畢。
二、詎仍不知警惕，復基於施用第一級毒品海洛因(下稱海洛因)
    之犯意，於100年3月1日19時40分許，在友人黃連明之臺中
    市○○街61巷19之9號住處，以將海洛因置於注射針筒，摻
    水稀釋混合後，注射於身體血管之方式，施用海洛因1次。
    另基於施用第二級毒品甲基安非他命(下稱甲基安非他命)之
    犯意，於前揭海洛因施用完畢後，隨即在上址，以將甲基安
    非他命置於玻璃球吸食器內，再以火燒烤產生濃煙而以口鼻
    吸食之方式，施用甲基安非他命1次。嗣經警對案外人黃連
    明持用之0000000000號行動電話門號執行通訊監察，發覺邵
    耀興有向黃連明購買毒品之嫌疑，於100年3月1日20時許，
    為警持本院核發之搜索票，至黃連明上址住處執行搜索，邵
    耀興仍在該處，尚未離開，因而扣得邵耀興所有供其上開施
    用海洛因所用之注射針筒1支。經警採集邵耀興之尿液送驗
    ，結果呈甲基安非他命、可待因及嗎啡陽性反應，而悉上情
    。
三、案經臺中市政府警察局太平分局報告臺灣臺中地方法院檢察
    署檢察官偵查起訴。
    理    由
一、本件被告邵耀興所犯，非死刑、無期徒刑、最輕本刑為3年
    以上有期徒刑之罪，或高等法院管轄第一審之案件，被告於
    準備程序中，就前揭被訴事實為有罪之陳述，經受命法官告
    以簡式審判程序之旨，並聽取被告與公訴人之意見後，本院
    認無不得或不宜改依簡式審判程序進行之處，爰依刑事訴訟
    法第273條之1第1項、第284條之1，經合議庭評議後，裁定
    本件由受命法官獨任進行簡式審判程序，是本件之證據調查
    ，依刑事訴訟法第273條之2規定，不受同法第159條第1項、
    第161條之2、第161條之3、第163條之1及第164條至第170條
    規定之限制，合先敘明。
二、上開犯罪事實，業據被告邵耀興於警詢、偵查中、本院準備
    程序及審理中，均坦承不諱。且經警採集被告之尿液送驗，
    結果呈甲基安非他命、可待因及嗎啡陽性反應一情，有詮昕
    科技股份有限公司濫用藥物尿液檢驗報告(報告編號0000000
    0、報告日期100年3月16日)、臺中市政府警察局太平分局代
    號與真實姓名對照表各1份在卷可憑。復有注射針筒1支扣案
    可佐。此外，並有臺中市政府警察局太平分局搜索、扣押筆
    錄、扣押物品目錄表各1份附卷足稽。又依文獻記載，施用
    海洛因後24小時內經由尿液排出之量可達使用劑量之80%，
    該種毒品於尿液中排出之最長時限，受施用劑量、施用方式
    、個人體質及代謝情況等因素影響，因個案而異，一般可檢
    出之最長時間為海洛因服用後2至4天；而施用甲基安非他命
    後24小時內，約有施用劑量之70%由尿中排出，該毒品於尿
    液中排出之最長時限，受施用劑量、施用方式、個人體質及
    代謝情況等因素影響，因個案而異，一般可檢出之最長時間
    為甲基安非他命1至5天等情，業經行政院衛生署管制藥品管
    理局90年5月4日管檢字第93902號函釋明確，是被告確有於
    如犯罪事實欄所載之時、地施用海洛因、甲基安非他命之犯
    行至明。被告之自白與事實相符，堪以採信。本案事證已臻
    明確，被告犯行洵堪認定，應予依法論科。
三、按施用第一級、第二級毒品皆為犯罪行為，毒品危害防制條
    例第10條定有處罰明文，故施用第一、二級毒品者，依前揭
    規定本應科以刑罰，惟基於刑事政策，對合於一定條件之施
    用者，依同條例第20條、第23條之規定，施以觀察、勒戒或
    強制戒治之保安處分。又毒品危害防制條例於92年7月9日修
    正公布，自93年1月9日施行，其中第20條、第23條將施用毒
    品之刑事處遇程序，區分為「初犯」及「5年內再犯」、「5
    年後再犯」。依其立法理由之說明：「初犯」，經觀察、勒
    戒或強制戒治後，應為不起訴處分或不付審理之裁定；經觀
    察、勒戒或強制戒治執行完畢釋放後，「5年內再犯」者，
    因其再犯率甚高，原實施之觀察、勒戒及強制戒治既已無法
    收其實效，爰依法追訴或裁定交付審理。至於經觀察、勒戒
    或強制戒治執行完畢釋放後，「5年後再犯」者，前所實施
    之觀察、勒戒或強制戒治已足以遮斷其施用毒品之毒癮，為
    期自新及協助其斷除毒癮，仍適用「初犯」規定，先經觀察
    、勒戒或強制戒治之程序。從而依修正後之規定，僅限於「
    初犯」及「5年後再犯」2種情形，始應先經觀察、勒戒或強
    制戒治程序。倘被告於5年內已再犯，經依法追訴處罰，縱
    其第3次（或第3次以上）再度施用毒品之時間，在初犯經觀
    察、勒戒或強制戒治執行完畢釋放5年以後，已不合於「5年
    後再犯」之規定，且因已於「5年內再犯」，顯見其再犯率
    甚高，原實施觀察、勒戒或強制戒治，已無法收其實效，即
    應依該條例第10條處罰。至於第3次（或第3次以上）施用毒
    品之時間，是否宜有期間限制？以多久為適宜？則分屬刑事
    政策、專門醫學之範圍，非審判機關所能決定，有待循立法
    途徑解決（最高法院97年度第5次刑事庭會議、95年度第7次
    刑事庭會議決議、最高法院98年度台非字第56號判決意旨可
    資參照）。被告前因施用毒品案件，經本院裁定送觀察、勒
    戒後，認無繼續施用毒品之傾向，於88年11月11日釋放，並
    由臺灣臺中地方法院檢察署檢察官以88年度毒偵字第1578號
    為不起訴處分確定。再因施用毒品案件，經本院裁定觀察、
    勒戒後，認有繼續施用毒品之傾向，經本院裁定令入戒治處
    所施以強制戒治，其刑事責任部分，另經本院以90年度訴字
    第2308號判決，分別判處有期徒刑8月(施用第一級毒品)、6
    月(施用第二級毒品)，應執行有期徒刑1年確定。其前揭強
    制戒治於91年9月18日執行完畢釋放，復於93年間施用毒品
    案件，經本院於以93年度訴字第1602號判決，各判處有期徒
    刑9月(施用第一級毒品)、7月(施用第二級毒品)，應執行有
    期徒刑1年2月確定等情，有刑案資料查註紀錄表、全國施用
    毒品案件紀錄表、矯正簡表、臺灣高等法院被告前案紀錄表
    各1份在卷可稽，其既於觀察、勒戒、強制戒治執行完畢後
    之5年內已再為施用毒品犯行，且依法為追訴處罰，本次被
    告復行觸犯毒品危害防制條例第10條之罪，自非屬毒品危害
    防制條例第20條第3項所定「5年後再犯」之情形，無再經觀
    察、勒戒或強制戒治程序之必要，應由檢察官逕行起訴，附
    此敘明。
四、查海洛因、甲基安非他命分別係毒品危害防制條例第2條第2
    項第1款、第2款規定之第一級、第二級毒品，是被告所為，
    分別係犯同條例第10條第1項、第2項之施用第一級、第二級
    毒品罪。被告施用第一級、第二級毒品前持有第一級、第二
    級毒品之低度行為，各應為施用之高度行為所吸收，均不另
    論罪。被告所犯上開二罪間，犯意各別，行為互異，應分論
    併罰。被告於93年間(1)因施用毒品案件，經本院於以93年度
    訴字第1602號判決，各判處有期徒刑9月(施用第一級毒品)
    、7月(施用第二級毒品)，應執行有期徒刑1年2月確定；(2)
    又因竊盜案件，經本院以93年度中簡字第2957號判決，判處
    有期徒刑4月確定，上開(1)、(2)案件，經本院以裁定定應執
    行刑為有期徒刑1年6月確定。(3)再因施用毒品案件，經本院
    以93年度訴字第3000號判決，分別判處有期徒刑10月(施用
    第一級毒品)、8月(施用第二級毒品)，應執行刑有期徒刑1
    年4月。前揭定應執行刑後之(1)、(2)案件，與(3)案件，經接
    續執行，於96年5月30日縮短刑期，假釋出監，所餘刑期付
    保護管束，於96年7月16日因減刑而保護管束期滿未經撤銷
    假釋，視為已執行完畢。另(4)因施用毒品案件，經本院以96
    年度易字4962號判決，各判處有期徒刑7月、7月，應執行有
    期徒刑1年確定。再(5)因施用毒品案件，經本院以97年度易
    字第118 3號判決，判處有期徒刑8月確定。又(6)因施用毒品
    案件，經本院以97年度訴字第1275號判決，分別判處有期徒
    刑10月(施用第一級毒品)、6月(施用第二級毒品)，應執行
    有期徒刑1年2月確定。前揭(5)、(6)案件，經本院以97年度聲
    字第3227號裁定，定應執行有期徒刑1年8月確定。上開(4)案
    件與定應執行刑後之(5)、(6)案件，經接續執行，於99年9月
    29 日縮短刑期假釋出監，所餘刑期付保護管束，於99年12
    月10 日因保護管束期滿未經撤銷假釋，視為已執行完畢等
    節，有臺灣高等法院被告前案紀錄表1份在卷可稽，其於有
    期徒刑執行完畢後5年內，故意再犯本件有期徒刑以上之2罪
    ，均為累犯，均應依刑法第47條第1項規定，各加重其刑。
    爰審酌被告前有因施用毒品案件，經觀察、勒戒、強制戒治
    及科刑紀錄，竟再犯本案施用第一級毒品、第二級毒品罪，
    顯見其意志不堅，無法戒絕毒癮，且無視於毒品對於自身健
    康之戕害及國家杜絕毒品犯罪之禁令，其行殊值非難。併斟
    酌被告犯罪後，坦承犯行，犯罪後態度尚可，而施用毒品固
    戕害個人身心健康至鉅，然尚未嚴重危害他人權益，犯罪手
    段尚屬平和、犯罪之動機、目的、高中肄業之智識程度、在
    工地擔任臨時工，日薪新臺幣900元至1000元之生活狀況等
    一切情狀，量處如主文所示之刑，並定其應執行之刑，以資
    懲儆。扣案之注射針筒1支，係被告所有供其為上開施用海
    洛因犯行所用，業據被告供承在卷，爰依刑法第38條第1項
    第2款規定，於被告所犯施用第一級毒品罪之罪刑項下，宣
    告沒收。而扣案之行動電話1支(含門號0000000000號之SIM
    卡1張)，被告否認與本件施用毒品有關，復無積極證據足證
    與被告上開施用第一級毒品、第二級毒品相關連，自不另為
    沒收之諭知，附此敘明。
據上論斷，應依刑事訴訟法第273條之1第1項、第299條第1項前
段，毒品危害防制條例第10條第1項、第2項，刑法第11條前段、
第47條第1項、刑法第38條第1項第2款、第51條第5款，判決如主
文。
本案經檢察官顏淑惠到庭執行職務。
中    華    民    國   100    年    9     月    29    日
                  刑事第十庭  法  官  林慧欣
以上正本證明與原本無異。
如不服本判決應於收受送達後10日內向本院提出上訴書狀，並應
敘述具體理由；其未敘述上訴理由者，應於上訴期間屆滿後20日
內向本院補提理由書（均須按他造當事人之人數附繕本）「切勿
逕送上級法院」。
                              書記官  鄭淑英
中    華    民    國   100    年    9     月    29    日
毒品危害防制條例第10條第1項、第2項
施用第一級毒品者，處 6 月以上 5 年以下有期徒刑。
施用第二級毒品者，處3年以下有期徒刑。